【裁判字號】    97,小抗,4
【裁判日期】    971216
【裁判案由】    給付租金
【裁判全文】
臺灣花蓮地方法院民事裁定               97年度小抗字第4號
抗  告  人  乙○○
相  對  人  甲○○
                        民醫院)
上列抗告人因與相對人甲○○間給付租金事件，對於中華民國97
年10 月28日本院97年度花小調字第63號裁定提起抗告，本院裁定
如下：
    主  文
抗告駁回。
抗告程序費用新臺幣壹仟元由抗告人負擔。
    理  由
一、本件抗告意旨略以：原裁定僅重視貴院公函，並沒有注意到
    抗告人所請。再查，相對人甲○○郵局有2萬多元的存款，
    其存款簿和印章都放在抗告人家裡，爰依法提起抗告請求放
    棄原裁定。
二、按能獨立以法律行為負義務者，有訴訟能力；抗告人之訴，
    有抗告人無訴訟能力，未由法定代理人合法代理者，審判長
    應定期間先命補正，如逾期未補正者，法院得以裁定駁回抗
    告人之訴；對於無訴訟能力為訴訟行為，因其無法定代理人
    ，或其法定代理人不能行使代理權，恐致久延而受損害者，
    得聲請受訴法院之審判長選任特別代理人，民事訴訟法第45
    條、第249條第1項第4款、第51條第1項分別定有明文。所謂
    訴訟能力，乃當事人能自為訴訟行為，或委由訴訟代理人代
    為訴訟行為之能力，與民法之行為能力相當。凡能獨立以法
    律行為負義務之人，即能辨識利害得失之人，既能辨識利害
    得失，乃能知訴訟之結果，而行使其權利之伸張及防禦方法
    。以法律行為處分其私權，與以訴訟行為防禦其私權，兩者
    結果無異，其實行之能力即應相同。是以無行為能力者或雖
    非無行為能力人，但已喪失其意思能力者，既不能以法律行
    為負義務，自無訴訟能力。並此項訴訟能力之有無，為法院
    應依職權調查之。
三、經查，本件抗告人起訴請求相對人給付租金，然相對人於被
    起訴前即已因病住在鳳林榮民醫院，無法到庭應訴，經原審
    依職權前往該院調查被告之身體與精神狀況，據該院社工朱
    瑀瑄具結證稱相對人目前只能有反射性之肢體動作，如眨眼
    睛、抓癢，對日常生活應對及自理能力全無，也無法離開醫
    院，相對人是依賴醫院灌食維生等語，有原審訊問筆錄及照
    片附卷可稽（參原審卷32至34頁）。衡諸首揭規定與說明，
    相對人已無訴訟能力可言，且依抗告人之陳明，相對人父母
    已歿，且已與配偶離婚，有戶籍謄本附卷可稽（參原審卷第
    38 頁），則抗告人本應依規定向本院聲請選任特別代理人
    ，經原審於民國97年10月8日發函通知抗告人於通知送達翌
    日起7 日內陳明是否聲請本院選任被告之特別代理人，該通
    知已於97年10月15日送達抗告人，抗告人迄未陳明，亦未補
    正，原審以本件訴訟並不合法，爰依法裁定駁回抗告人之訴
    於法並無不合，是應認本件抗告為無理由。抗告意旨指摘原
    裁定不當，求予廢棄，為無理由，應予駁回。
五、據上論結，本件抗告為無理由，爰裁定如主文。
中    華    民    國    97    年    12    月    16    日
                      臺灣花蓮地方法院民事庭
                          審判長法官  湯文章
                          法      官  陳燁真
                          法      官  陳雅敏
以上正本係照原本作成。
不得再抗告。
中    華    民    國    97    年    12    月    18    日
                          法院書記官  邱鴻志


司法院資訊處製作；財團法人民間司法改革基金會備份。
